臺灣高等法院臺中分院刑事判決　　　　 95年度上易字第678號
上　訴　人
即　被　告　癸○○
選任辯護人　林春祥律師
上列上訴人因恐嚇等案件，不服臺灣苗栗地方法院94年度訴字第
222號，中華民國95年4月26日第一審判決（起訴案號：臺灣苗栗
地方法院檢察署92年度偵字第4633號、94年度偵字第547號），
提起上訴，本院判決如下：
    主  文
原判決撤銷。
癸○○共同意圖為自己不法之所有，以恐嚇使人將本人之物交付
，處有期徒刑貳年。
    事  實
一、癸○○曾出借款項予辛○○、丙○○及戊○○等人，因辛○○等人延滯還款，癸○○為催討債務，竟基於恐嚇之概括犯
    意，而為下列之不法行為：
  (一)癸○○於民國（下同）90年10月間，持辛○○所簽發面額新
    臺幣（下同）二百五十萬元之支票討取債款，因辛○○認其
    業已償還大部分所借款項，僅積欠癸○○七十餘萬元，債務
    並非高達二百五十萬元之數額而拒絕還款。癸○○為圖催討
    上開款項，乃與有犯意聯絡綽號「阿六」、「阿忠」之成年
    男子，於同月間某日，前往辛○○所經營位於苗栗縣卓蘭鎮
    之通訊器材行內向辛○○恐嚇稱：「如果不還錢就要砸店，
    你以後不用在卓蘭鎮生活，且要對你的家人不利」、「若不
    還錢要將你斷手斷腳」、「若不還出錢來就自行準備棺材」
    等語，使辛○○因而心生畏懼，遂答應癸○○之要求，相互
    約定辛○○應給付一百五十萬元予癸○○，癸○○則必須將
    所持有票據返還予辛○○。91年4月10日，辛○○先行將現
    金十五萬元及發票人詹明松、票面金額十五萬元之支票一紙
    交付予癸○○，並自同年5月起、迄同年12月止，每月償還
    本金及利息十萬元，共計償還一百一十餘萬元後，即無力再
    為償還。惟癸○○猶不甘休，即以討到款項之四成為代價，
    再委託與其具有恐嚇犯意聯絡，從事討債業務之子○○、乙○○（二人另案審理）協助催討前述債務。而由子○○、乙○○二人於92年5月26日下午2時許，前往上述通訊器材行，
    向辛○○恫嚇稱：「倘若再不還錢，就要你好看」等語，致
    辛○○心生畏懼。
  (二)癸○○曾於88年間貸款十五萬元予丙○○，丙○○並簽發票
    面金額為十五萬元之支票作為債權之擔保。後因丙○○發生
    車禍受傷，無法工作而無力清償，癸○○明知丙○○之母親
    徐管滿妹並未積欠其前述債務，竟與另一名姓名年籍不詳之
    成年男子，共同基於意圖為自己不法所有之犯意聯絡，於91
    年下半年間某日傍晚，持前開十五萬元支票，相偕前往丙○○位在苗栗縣卓蘭鎮內灣里6鄰45之1號住處，要求徐管滿妹
    代為償還丙○○所積欠款項，並將所需償還數額提高至二十
    五萬元，在該處屋內大聲叫囂，癸○○復以腳踹開徐管滿妹
    面前矮桌，而該矮桌則碰撞到徐管滿妹之身體（未成傷），
    並走至該處二樓之樓梯口大聲稱：「丙○○給我下來」等語
    。俟丙○○下樓後，該不詳姓名年籍之成年男子，對丙○○
    稱：「你如果不還癸○○錢，癸○○就沒有錢還我」等語，
    並往該處門口走，且出言恐嚇稱：「丙○○你給我出來」、
    「如不還錢的話，就砰‧‧‧砰給你死」等語，致徐管滿妹
    、丙○○心生畏懼，而生危害於徐管滿妹、丙○○生命、身
    體之安全。二、三日之後，徐管滿妹因恐渠及家人遭受不測
    ，遂央請徐管滿妹之胞弟管練魁出面幫忙協調，協商過程之
    間，癸○○竟藉機再要求提高應償還之款項為三十萬元，幾
    經雙方周旋討價還價後，終約定以二十五萬元解決，徐管滿
    妹乃於91年9月30日，透過丙○○於苗栗縣卓蘭鎮農會所設
    立之第00000000000000號帳戶，以轉帳方式，將二十五萬元
    匯款予癸○○收受，癸○○始將上揭支票交還給徐管滿妹。
  (三)癸○○於88年1月14日貸與戊○○（原名郭萬盛）五十萬元
    ，其後戊○○陸續支付利息及本金，至89年5月間，戊○○
    認已支付共計六十二萬餘元，業已清償完畢，惟癸○○認為
    戊○○尚積欠其二十餘萬元，乃繼續催討二十餘萬元，然因
    戊○○前往大陸地區工作，皆無法會晤戊○○。嗣於92年1
    月4日晚上8時10分許，癸○○得知戊○○在其叔父郭瑜霖位
    於苗栗縣卓蘭鎮內灣里7鄰50之2號住處，協助處理其祖母之
    喪葬事宜，認為機不可失，遂與二名真實姓名年籍不詳成年
    男子，共同駕駛不詳車號吉普車前往上址向戊○○催討債務
    ，戊○○見喪事場所，談論債務，顏面不佳，乃要求坐上其
    所駕駛之吉普車，前往他處商談，癸○○隨即與該二名男子
    及戊○○上車，並由癸○○駕駛該吉普車，於行車途中在車
    上即開始談論債務，因雙方認知不同而無結果，迨車抵苗栗
    縣卓蘭鎮上新里之「鉅輝砂石場」附近，癸○○停車，雙方
    下車後一言不合，癸○○即至車上取出木質球棒一支毆打戊○○，致戊○○受有右頭顱部3x4公分青腫傷、左頭顱部2x3
    公分上唇部紅腫合併內側挫傷出血、左手關節處3x4公分、
    左下臂2x3公分青腫傷血腫、左膝蓋部二處2x3公分挫傷、左
    臀部三處3x5、3x7、3x7公分皮下瘀血腫脹等傷害，癸○○
    並向戊○○恐嚇稱：「錢我不要了，要將你抓去淹水」等語
    ，以加害身體、生命之言語，恐嚇戊○○，使戊○○心生畏
    懼；當時夜色昏暗，戊○○即趁癸○○等人疏於注意之際，
    迅即鑽入路旁草叢而沒入夜色中，癸○○見索債不成，旋駕
    車離去，而戊○○則逃至附近之「耀泰砂石場」，向砂石場
    內人員借用電話，於同日晚上8時30分許，聯絡其父親丁○○前往救助及報警處理。
  (四)癸○○因戊○○向其提出告訴，心生不滿，竟與一名姓名年
    籍不詳之成年男子，共同於92年1月5日下午3時30分許，前
    往丁○○位於苗栗縣卓蘭鎮內灣里5鄰內灣35號之住處，欲
    再度找戊○○催討前述債務，然因未遇戊○○，癸○○即與
    該名男子破壞屋內廚房大門，並砸毀電子鍋、熱水器等傢俱
    ，致令不堪用，足以生損害於丁○○。
二、案經戊○○、丁○○訴由臺灣苗栗地方法院檢察署檢察官及
    苗栗縣警察局大湖分局報告，由臺灣苗栗地方法院檢察署檢
    察官偵查起訴。
    理  由
一、訊據被告癸○○否認有上開犯行，辯稱：辛○○有欠我錢，
    我是委託子○○、乙○○去幫我收錢處理債務問題，他們沒
    有拿到錢，哪來恐嚇。又我向丙○○要債，徐管滿妹是丙○○的母親，借錢時，丙○○叫我不要跟他母親及家人講，但
    事後我需要錢，我有取得丙○○農會甲存之支票，徐管滿妹
    願意代丙○○還錢，實際上我跟徐管滿妹拿二十萬元，其中
    十五萬元是借款，五萬元是這四年來的利息，事後我有與丙○○成立和解。至於戊○○部分，他之前向我借五十萬元，
    清償三十萬元，剩餘二十萬元未清償。案發那天他家辦喪事
    ，我去要債，他主動上我的車一起出去談，沒有恐嚇，不知
    道他為何負傷，第二天中午我被宋炳杰、許安平請客，並沒
    有去丁○○家中毀損東西等語。惟查：
  (一)關於對被害人辛○○恐嚇部分：
    證人甲1於檢察官訊問時結證稱：「（據你所知辛○○為何會
    欠癸○○的錢？）據我所知，黃（即指辛○○）從88或89年
    間，向詹（即指癸○○）調現週轉，黃有陸陸續續還錢，但
    還錢後，詹拒絕將黃的支票返還」、「（後來黃與詹如何確
    定債務金額？）90年間，詹叫兄弟到黃的店裡，把黃帶到詹
    的家裡，詹就把所有支票自行計算，未經黃認可，就說欠他
    二百五十萬元，後來雙方協商，以一百五十萬元處理。在那
    種場合，黃雖沒欠他那麼多錢，但心理害怕，只好任他們決
    定‧‧」、「（後來黃如何還款？）黃先還十五萬元現金，
    十五萬元的支票，剩下一百二十萬元，每月分十萬攤還」、
    「（詹如何向黃要錢？）詹沒出面，都是他教唆的臺中兄弟
    『阿六』、『阿忠』等出面，黃陸續已還了一百一十萬元，
    尚欠四十萬元」、「（他是如何暴力討債？）‧‧在90年10
    月間叫臺中的『兄弟』到辛○○位於卓蘭鎮的通信器材店裡
    討債‧‧，辛○○跟『兄弟』表示沒錢，但是『兄弟』卻很
    兇狠的撂下狠話恐嚇說：『如果不還錢就砸店，叫辛○○以
    後不用在卓蘭生活，還威脅要對辛○○的家人不利』‧‧」
    、「（除癸○○本人與綽號『阿六』、『阿忠』之男子外，
    癸○○有無教唆或率領其他不良份子向其他人暴力討債？）
    ‧‧在92年5月26日間，癸○○又教唆豐原地區道上兄弟一
    名叫子○○及一名叫乙○○的男子去辛○○店裡催討另一筆
    四十萬元債務，並恐嚇表示，他們是來替癸○○處理債務，
    若再不還錢要給辛○○好看，但辛○○認為該四十萬元並不
    存在而拒絕償還，辛○○在不堪其擾下而求助卓蘭分駐所員
    警要求警方解決，‧‧，當時警方介入協助解決時，他們有
    留下真實姓名及身分證字號‧‧」等語（他字第173號卷第
    124、208、209、255、256頁）。又證人即共同被告子○○
    、乙○○於本院雖否認有以恐嚇手段向辛○○討債情事，惟
    據證人子○○於原審行交互詰問時，結證後與檢察官為如下
    之詢答：「（有無人委託你向辛○○討債？）有。是癸○○
    」、「（癸○○說辛○○欠他多少錢？）他說一百多萬，但
    是正確的數目不知道」、「（癸○○有無說給你們多少報酬
    ？）他說四成」、「（四成是一百的四成還是實際收到的四
    成？）實際收到的四成」、「（92年5月26日你有無與乙○○一起到辛○○的通訊器材行？）有」、「（幾點去的？）
    約下午2點多」、「（有誰一起？）我與乙○○」、「（癸○○有無一起去？）無」、‧‧、「（當天你與乙○○有無
    恐嚇辛○○若是不還錢的話要他好看？）我沒有說這句話，
    我說錢要如何處理，他說沒有欠這麼多錢」、‧‧、「（為
    何辛○○說你們恐嚇他這句話？）我沒有恐嚇他，我只是說
    欠人錢就是要還錢，他說我沒有欠他那麼多錢，我說你要說
    出到底欠多少錢」、「（你究竟有無恐嚇辛○○？）我承認
    有說剛才那句話」、「（這句話是你或乙○○說的？）是我
    說的吧，‧‧‧」、「（你當時是否口氣不是很好？）是」
    、「（你們當時是否用意就是逼迫辛○○還錢？）是」等語
    。另一證人乙○○亦結證由檢察官詢問：「（有無人委託你
    跟辛○○討債？）有，是癸○○」、「（癸○○如何跟你們
    說？）就說辛○○欠他多少錢，好像是一百萬‧‧」、「（
    癸○○說要給你們多少報酬？）四六，我們四成」、‧‧、
    「（你們於92年5月26日有無到辛○○的通訊器材行？）有
    」、「（你們有無向辛○○恐嚇不還錢就要他好看？）當時
    有沒有我忘了，那麼久，好像有」、「（是誰講的？是你或
    子○○？）二個都有講」、‧‧、「（你們是否從事幫人討
    債的業務？）有」等語（原審卷第70至74頁、第76至78頁）
    。再參之被告癸○○於警詢及偵查時，陳稱其委請「阿六」
    、「阿忠」向被害人辛○○討債，再以討回款項之四成即四
    十萬元代價，委請被告子○○、乙○○向被害人辛○○討債
    等語（偵字第4633號卷第47至49頁、第63頁、第107至109頁
    ；偵字第547號卷第115至117頁）。由此足徵，被告癸○○
    於90年10月間，確有委託「阿六」、「阿忠」等成年男子，
    向辛○○討債，嗣因辛○○仍未依約還款，被告癸○○乃透
    過朋友之介紹，再委託證人即共同被告子○○、乙○○二人
    ，向辛○○催討一百萬元之債務。並以收取到款項之四成即
    四十萬元，作為討債之代價。而證人即共同被告子○○、乙○○，即於92年5月26日下午2時許，至辛○○位於卓蘭鎮之
    通訊器材行，向辛○○恐嚇，辛○○因而心生畏懼，是被告
    有恐嚇辛○○之犯行，堪以認定。
  (二)關於對被害人徐管滿妹恐嚇取財、對被害人丙○○、徐管滿
    妹恐嚇部分：
    被告癸○○於88年間曾貸款十五萬元予丙○○，因丙○○車
    禍受傷，無力還款，被告於91年間某日傍晚前去丙○○之住
    處討債，據當時在場之證人甲2於警詢證稱：「（你認識癸○○嗎？）我認識他，他是卓蘭鎮內灣里人」、「（癸○○對
    徐管滿妹有何暴力討債行為？）因為徐管滿妹兒子在三年前
    有向癸○○借了一筆十五萬元，之後徐管滿妹的兒子騎機車
    跌倒腦部受傷身體狀況不好，已經無力還癸○○錢，就在91
    年下半年的某日傍晚的時候，癸○○到徐管滿妹的住宅還帶
    了一名身材壯碩的人去，由癸○○先開口向徐管滿妹討債，
    要求徐管滿妹先還二十五萬元，徐管滿妹表示沒錢，這時候
    癸○○就用力踹徐管滿妹所坐的椅子前的矮桌，意思是要用
    此動作來恫嚇徐管滿妹還錢，有撞倒徐管滿妹但是沒有受傷
    ，但是看樣子心理已經很驚恐，接著癸○○就到往二樓梯口
    的地方，吆喝丙○○『給我下來』，丙○○下來後，那個跟
    癸○○一起來的男子，就對丙○○說：『你如果不還癸○○
    錢，癸○○就沒有錢還我』，說著就往門口走出去，又大聲
    說『丙○○你給我出來，不還錢的話，就砰‧‧砰給你死』
    ，徐管滿妹立刻叫丙○○不要出去，癸○○看到沒有辦法得
    到結果，就跟他的同夥一起離開，徐管滿妹嚇得趕緊把門關
    起來」、「（事後徐管滿妹為何會將錢還癸○○？）癸○○
    到徐管滿妹家裡恐嚇要錢之後二、三天，徐管滿妹因為兒子
    丙○○受到腦部傷害，無法自己釐清身邊事務，而孫子還就
    讀高中，家中變成只有一位病人跟祖孫共三人生活，人單勢
    薄，‧‧，總是會擔心家裡三人會遭到癸○○他那種人使用
    不法的暗招來對付他們祖孫三人，所以由徐管滿妹的弟弟出
    面跟癸○○協調，癸○○就表示當時二十五萬不還，現在要
    還可以但是要三十萬，經過徐管滿妹的弟弟周旋後，最後才
    以二十五萬元還清債務，癸○○才將丙○○當初借錢開出的
    十五萬元支票還給徐管滿妹」、‧‧、「（你能提供具體的
    參考證據嗎？）那張支票號碼F甲0000000號面額十五萬元的
    支票一張」等語（他字第173號卷第67至68頁、第194至197
    頁）、「（徐管滿妹如何付款給癸○○？於何時？方式為何
    ？）徐管滿妹適於91年9月底時，用他兒子丙○○戶名下的
    農會活期儲蓄存款存摺，以轉帳方式將二十五萬元整給癸○○」、「（金融機構名稱是何處？帳號為何？）是苗栗縣卓
    蘭鎮農會，帳號00000000000000，戶名丙○○」等語（他字
    第173號卷第70至71頁、第198頁）。又被告癸○○於檢察官
    訊問時陳稱：「（丙○○部分跟你借十五萬？）是」、「（
    後來你實際收回多少錢？）二十萬，丙○○開他或他媽媽的
    乙種取款條，直接轉帳的方式支付」、「（據證人甲2稱當時
    徐他媽媽付了二十五萬給你，有何意見？）我只收到二十萬
    元」、「（提示丙○○活儲交易明細表，確實是轉帳二十萬
    元，有何意見？）我要回去看看我才知道」、「（這筆錢是
    否他媽媽拿出來的？）我不太清楚，但我是跟他媽媽要的，
    當時丙○○有在場」、‧‧、「（這筆債是何人出來協調的
    ？）丙○○的舅舅」、「（你有無一開始要30萬？）我忘記
    了，但是如果有是有加入利息的部分」、「（丙○○的母親
    有欠你錢嗎？）沒有」等語（偵字第4633號卷第109至110頁
    ）。而當時另一在場之證人即被告之友人庚○○亦在本院證
    述有聽見癸○○叫丙○○的媽媽要拿錢出來還等語（本院卷
    第56頁反面），是由上開證人之證詞及被告之供述，可知被
    告自陳其曾借款十五萬元予丙○○，但徐管滿妹未欠其錢，
    其曾至丙○○家向徐管滿妹要債屬實，復參酌卷附之丙○○
    於苗栗縣卓蘭鎮農會所設立之第00000000000000號帳戶之活
    期儲蓄存款存摺、交易明細表，及發票人為丙○○、支票號
    碼為F甲0000000號、發票日為88年1月5日、面額為十五萬元
    ，付款人為卓蘭鎮農會之支票一張（他字第173號卷第200、
    202頁）所示，可證徐管滿妹有以丙○○上述帳戶，轉帳二
    十五萬元予被告癸○○之事實。至被告雖否認與另一名成年
    男子至徐管滿妹住處恐嚇，辯稱：係一原住民於酒醉後至丙○○住處找被告修理農具，該名原住民在場胡言亂語，與被
    告無涉云云，但查，其與另一名成年男子於上述時、地，對
    徐管滿妹、丙○○恐嚇等情，業據證人甲2證述明確，已如前
    述。且果如被告所辯，係該名原住民之酒後言詞，但該名原
    住民如何能知悉丙○○積欠被告金錢，且事不關己，何以該
    原住民要求徐管滿妹、丙○○還錢？凡此均與常情不符，足
    見被告上開辯解不可採信。被告癸○○此部分之恐嚇、恐嚇
    取財犯行，堪以認定。
  (三)關於對被害人戊○○恐嚇、傷害等犯行部分：
    查被告癸○○於92年1月4日晚上8時10分許，在被害人戊○○之叔父郭瑜霖位於苗栗縣卓蘭鎮內灣里7鄰50之2號旁之空
    地，與不詳姓名之成年男子二名，向被害人戊○○催討債務
    ，因戊○○之祖母正辦理喪事，戊○○乃坐上被告癸○○之
    吉普車到外地談判，途中發生口角，停車後被告取出木質球
    棒一支，毆打被害人戊○○，致戊○○受有右頭顱部3x4公
    分青腫傷、左頭顱部2x3公分上唇部紅腫合併內側挫傷出血
    、左手關節處3x4公分、左下臂2x3公分青腫傷血腫、左膝蓋
    部二處2x3公分挫傷、左臀部三處3x5、3x7、3x7公分皮下瘀
    血腫脹等傷害，並揚言：「錢我不要了，要將你抓去淹水」
    等語相恐嚇等情，業據被害人戊○○結證明確，且有診斷證
    明書二份在卷可佐。被告於警詢中亦自陳：「我是因之前與
    戊○○有債務糾紛，於92年1月4日，在苗栗縣卓蘭鎮內灣里
    7鄰50之2號戊○○的叔叔郭瑜霖宅，‧‧，由於該處正在辦
    喪事，所以我就請他到外面談，而因該處聲音太大，所以戊○○就說到別的地方去談，於是戊○○就坐上我的貨車，我
    就往卓蘭市區方向行駛，由於在車上雙方發生口角，車子行
    經興南街時雙方下車，一言不合發生扭打，我是先以徒手之
    方式毆打其身體，‧‧，我就用該水管朝他身體部位毆打，
    而這時他就往旁邊楊桃園跑，‧‧，當日發生扭打之地點確
    實在興南街佳弘貨運上約三百公尺處南向車道‧‧」等語（
    偵字第4633號卷第4頁背面、第5頁正面至第6頁背面）。而
    被害人戊○○受傷後乘隙躲入路旁草叢中逃離，向附近砂石
    場借用電話，聯絡其父丁○○前來載其回家就醫並報警，亦
    據證人丁○○、丑○○、魏文賢等人分別於偵審中證述在卷
    ，並有檢察官於92年10月1日至現場履勘之勘驗筆錄一份附
    卷可稽（他字第173號卷第298頁），事證至為明確，被告此
    部分犯行，亦堪認定。
  (四)關於對被害人丁○○之毀損犯行部分：
    證人即被害人丁○○於警詢時證稱：「（你的住宅何時？被
    何人毀損？損壞的東西有那些？）我的住宅苗栗縣卓蘭鎮內
    灣里5鄰內灣35號，是於92年1月5日15時30分許，被癸○○
    夥同一名不知名之男子，進入我的家裡，破壞我廚房的門及
    摔壞煮飯用的電子鍋、熱水瓶等器具」、「（癸○○夥同一
    名不詳之男子是如何進入你的住宅？當時你有無看見其攜帶
    任何之器具進入？用何種方式毀損你的家俱？你是否親眼目
    睹？）於92年1月5日15時30分許，當時我正要前往我弟弟（
    郭瑜霖）宅，走到住宅後方的空地時，就看見癸○○與該不
    詳男子由我住宅的後方進入（後門沒上鎖），沒有攜帶任何
    器具。由於當時他們並沒有看見我，所以我見他們進入我家
    之後，我就跑到里長宅的附近躲他。約三十分鐘後，返家時
    就發現廚房的門及煮飯用的電子鍋、熱水瓶，已經遭破壞摔
    到地上。至於他們是如何的破壞，我並沒有看見，所以並不
    清楚」等語（他字第173號卷第52頁）。又證人戊○○於警
    詢時證稱：「（癸○○是如何進入你的住宅？當時你有無看
    見其攜帶任何之器具進入？用何種方式毀損你的家具？你是
    否親眼目睹？）於92年1月5日15時30分許，當時我正在廚房
    旁邊之房間睡覺，突然就聽見癸○○一人大聲叫我的名字，
    並叫我出來，並用刺激的口吻叫囂，說我沒膽之類的話，當
    時我不敢出聲，之後就聽見癸○○踹門及搗亂廚房用具的聲
    音，過了十幾分鐘後，聲音停了，他離去後我出來查看，廚
    房的門已經被踢壞了及裡面的電子鍋、熱水瓶都被摔在地上
    壞了。所以我並沒有親眼目睹」等語（他字第173號卷第54
    頁）。由證人之前述證詞，參諸卷附之照片四張（他字第
    173號卷第190至191頁）所示，可知被告癸○○於92年1月5
    日下午3時30分許，與一名姓名年籍不詳之成年男子，至被
    害人丁○○上述住處，將該處未上鎖之後門打開後，將廚房
    門踢破，並將熱水瓶、電子鍋摔在地上，致使不堪使用後離
    開。雖被告癸○○以92年1月5日下午4時許與壬○○去許安
    平家參加宴會，未於該日下午3時30分前去戊○○家砸毀傢
    俱為辯，證人壬○○於本院作證亦附和被告之詞，謂當天許
    安平家中安神位，有應邀與被告前去赴宴，至當日下午4時
    許才一起離開云云（本院卷第57頁反面），然查：證人許安
    平於原審審理時結證稱：「（我和戊○○打架的那件事後的
    第三天的中午，我去宋炳杰家入厝，我大約是幾點走的？）
    晚了，因為我要安神位，癸○○一點多去我家喝，要走時，
    約下午3、4點了」、「（你之前說被告要走時，是下午3點
    左右？）大約3、4點左右，因為家裡客人很多，我有喝酒」
    等語（原審卷第115、116頁）。又於警詢證稱：癸○○於92
    年1月5日12時左右至其位於苗栗縣卓蘭鎮內灣里11鄰139號
    住處，於下午1時許吃飯，吃到下午3時左右離開等語（偵字
    第547號卷第101頁）。是由證人許安平之上述證詞，可知被
    告癸○○於92年1月5日下午3時許，自證人許安平位於苗栗
    縣卓蘭鎮內灣里11鄰139號住處離開。而檢察官於93年4月7
    日至現場履勘，由許安平宅至被害人丁○○上述住處，距離
    為2.2公里，以時速30公里之速度，約四分鐘到達，此有履
    勘現場筆錄一份、照片二張在卷可稽（偵字第4633號卷第28
    至29頁、第40頁）。是衡諸證人許安平之證詞，被告癸○○
    於92年1月5日下午3時許自許安平之住處離開，應有充裕之
    時間至被害人丁○○之住宅，是被告癸○○上開所辯，不足
    採信。其有毀損犯行，亦堪認定。
二、核被告癸○○所為，恐嚇被害人辛○○、徐管滿妹、丙○○
    及戊○○部分，係犯刑法第305條之恐嚇罪；對被害人徐管
    滿妹恐嚇取財部分，係犯同法第346條第1項之罪；毀損被害
    人丁○○家中之熱水器、電子鍋等財物部分，係犯同法第
    354條之罪；又傷害被害人戊○○部分，係犯同法第277條第
    1項之罪。被告癸○○與前述姓名年籍不詳成年男子「阿六
    」、「阿忠」、及共同被告子○○、乙○○（事實欄一之(一)
    部分）間，就上述恐嚇罪部分；被告癸○○與姓名年籍不詳
    成年男子一名（事實欄一之(二)部分）間，就前述恐嚇罪、恐
    嚇取財罪部分；被告癸○○與前述姓名年籍不詳成年男子二
    名（事實欄一之(三)部分）間，就前述傷害罪、恐嚇罪；及被
    告癸○○與前述姓名年籍不詳成年男子一名（事實欄一之(四)
    部分），就前述毀損罪部分，均分別有犯意聯絡及行為分擔
    ，均應論以共同正犯。本件被告行為後，刑法第55條後段牽
    連犯、第56條連續犯之規定，業於94年1月7日修正公布刪除
    ，並於95年7月1日施行，則被告之犯行，因行為後新法業已
    刪除牽連犯、連續犯之規定，此刪除雖非犯罪構成要件之變
    更，但顯已影響行為人刑罰之法律效果，自屬法律有變更，
    應依新法第2條第1項規定為比較適用，經比較新、舊法結果
    ，新法並未較有利於被告，仍應適用較有利於被告之行為時
    法律即舊法論以牽連犯、連續犯。是被告癸○○先後多次恐
    嚇犯行，時間緊接，所犯為犯罪構成要件相同之罪名，顯係
    基於概括犯意為之，為連續犯，應依修正前刑法第56條規定
    ，以一罪論，並加重其刑。又被告以一個恐嚇行為，同時對
    被害人丙○○、徐管滿妹恐嚇，係一行為觸犯數罪名之想像
    競合犯，應依修正前刑法第55條前段之規定，從一重處斷。
    又其所犯前述傷害、恐嚇、恐嚇取財及毀損罪間，有方法、
    目的之牽連關係，應依修正前刑法第55條後段牽連犯之規定
    ，從一重之恐嚇取財罪處斷。原審雖予被告論科，惟被告並
    無重利、妨害自由之不法行為（詳如後敘），乃原審認有上
    開犯行，尚有未洽，又原審未及比較適用新舊法，亦有未當
    ，是被告上訴完全否認犯罪，雖非可取，然原判決既有可議
    ，即應予撤銷改判，爰審酌被告犯罪之動機、目的，及手段
    惡劣、被害人所生損害不小、犯後飾詞卸責態度不佳，等一
    切情狀，量處如主文第二項所示之刑，以資懲儆。
三、公訴意旨另以：被告癸○○基於重利之犯意，於88年2月間
    ，乘戊○○迫切需用現款之際，貸與戊○○五十萬元，約定
    利息為每月五分利，並預扣利息二萬五千元後，實際交予四
    十七萬五千元借款予戊○○，而收取與原本顯不相當之重利
    。而戊○○自88年2月起，即按月陸續支付前開約定二萬五
    千元利息予癸○○，迄89年5月止，共約給付六十二萬元之
    本金及利息，後因戊○○業認為已完全償還前開貸款及利息
    而拒絕給付，並前往大陸地區工作，惟癸○○認為戊○○尚
    積欠二十萬元，乃繼續催討二十萬元，然皆無法會晤戊○○
    。嗣於92年1月4日晚上8時10分許，癸○○見戊○○在其叔
    父郭瑜霖位於苗栗縣卓蘭鎮內灣里7鄰50之2號住處協助處理
    其祖母之喪葬事宜，並獨自走至上址住處旁之空地，認為機
    不可失，竟與二名姓名年籍不詳成年男子共同基於妨害自由
    之犯意聯絡，先由癸○○向戊○○催討債務，再與該二名男
    子共同將戊○○強押進入其所駕駛之吉普車後座後，將戊○○載往苗栗縣卓蘭鎮上新里之「鉅輝砂石場」附近，而以此
    非法之方式剝奪戊○○之行動自由達二十分鐘之久。嗣抵達
    該處下車後，戊○○利用癸○○等人不注意之際，隨即躲藏
    進入路旁草叢中，趁機逃離始回復自由。因認被告尚涉有刑
    法第344條、第302條第1項之重利罪及妨害自由罪嫌云云。
四、查刑法上重利罪，須為乘他人之急迫、輕率或無經驗而貸與
    金錢，且取得與原本顯不相當之重利，為構成要件。本件被
    害人戊○○與被告癸○○係同鄉里關係，當初何以要借款，
    據被害人戊○○在警詢稱：「我因要用到錢，所以向癸○○
    借錢，於88年2月14日開始借錢，並雙方立定借款契約書，
    立定第一次借款契約書時，有寫在借款契約書上借款利息為
    五分利，為期半年（88年2月至88年7月），於88年7月14日
    再續訂第二張借款契約書為期半年‧‧」等語（他字第173
    號卷第10頁反面），則依所述，其所以要借款，只是「因要
    用到錢」，而非有何急迫、輕率或無經驗之特殊情況，至於
    雙方約定之月息五分（即每百元每月利息五元），雖超過民
    法第205條最高約定利率之限制，但衡諸當時社會一般交易
    習慣，尚不能認顯有特殊之超額，況被告已稱所取之二萬五
    千元利息中，有一萬五千元係戊○○代償其弟郭日順之利息
    ，其本人利息僅一萬元而已等語，是被告所為，尚無重利情
    事，自難令負刑法第344條之罪責。次查被告固有向被害人
    戊○○討取債款情事，惟被告於92年1月4日晚上8時10分許
    ，得知戊○○在其叔父郭瑜霖位於苗栗縣卓蘭鎮內灣里7鄰
    50之2號住處，協助其叔父處理其祖母之喪葬事宜而前去討
    債時，戊○○因喪事場所人多不好看，而自行坐上被告之吉
    普車離開，與被告前去他處商談等情，除被告一再供明外，
    當時在場之目擊證人賴茂昌於本院行交互詰問時，亦為下列
    之證述：「（你是否知道癸○○向戊○○討錢？）有的，戊○○的祖母過世，癸○○去向他要錢，戊○○說在此要錢不
    好看，要去外面談，戊○○說不然我坐你的車子」、「（戊○○怎麼上車？）他自己上車的。（戊○○在哪裡上車你有
    看到嗎？）我有看到，在路邊上車的。（你距離癸○○、戊○○有多遠？）約一、二丈遠。（在這個時候，你聽得到癸○○跟戊○○講什麼？）郭某叫他們上車，不要在這裡講話
    ，不好看」等語（本院卷第60頁反面、第61頁），由上證言
    以觀，足見戊○○係自願上車，並非有受被告之強暴脅迫，
    且上車當時亦未受被告之毆打，而戊○○之所以受傷，係上
    車後雙方為債務之事，言語衝突，在往苗栗縣卓蘭鎮上新里
    之「鉅輝砂石場」附近，下車後被毆打所致，當時已晚上8
    時30分左右，戊○○負傷，趁夜色昏暗而鑽入路旁草叢中逃
    離，向附近砂石場之住家借用電話，向其父丁○○求援，據
    借予電話之證人丑○○在本院證陳：「我問他這麼晚從什麼
    地方來，他說從外環道過來，要借電話，但沒有說他被人家
    強押了二十多分鐘之事」等語（本院卷第60頁），足證被害
    人戊○○在警詢及偵查中所稱遭被告剝奪行動自由二十餘分
    鐘之語，尚非實在。至證人丁○○為戊○○之父，證言難免
    偏袒戊○○，且又未在場聞見戊○○有被強押情形，證言尤
    難採取。是被害人戊○○在警訊及偵查中指訴被告強押其上
    車，妨害自由云云，應屬片面之詞，不足採信。被告被訴上
    開重利及剝奪行動自由之犯行，顯乏證據資為證明，因公訴
    人認此二部分與上開有罪部分，有方法結果之牽連犯關係，
    故均不另為無罪之諭知。
五、據上論斷，應依刑事訴訟法第369條第1項前段、第364條、
    第299條第1項前段，刑法第28條、第305條、第346條第1項
    、第277條第1項、第354條，修正前刑法第55條、第56條，
    罰金罰鍰提高標準條例第1條前段，判決如主文。
本案經檢察官己○○到庭執行職務。
中　　華　　民　　國　　96　　年　　1 　　月　　23　　日
　　　　　　　刑事刑四庭  審判長法　官　洪　耀　宗
                                法　官　劉　登　俊
　　　　　　　　　　　　　　　　法　官  陳　欣　安
上列正本證明與原本無異。
檢官得上訴。
被告不得上訴。
如不服本判決應於收受送達後十日內向本院提出上訴書狀，其未
敘述上訴之理由者並得於提起上訴後十日內向本院補提理由書（
均須按他造當事人之人數附繕本）。
                                書記官　阮　正　枝
中　　華　　民　　國　　96　　年　　1 　　月　　23　　日
附錄：
刑法第346條第1項
意圖為自己或第三人不法之所有，以恐嚇使人將本人或第三人之
物交付者，處六月以上五年以下有期徒刑，得併科一千元以下罰
金。
刑法第305條
以加害生命、身體、自由、名譽、財產之事，恐嚇他人致生危害
於安全者，處二年以下有期徒刑、拘役或三百元以下罰金。
刑法第277條第1項
傷害人之身體或健康者，處三年以下有期徒刑、拘役或一千元以
下罰金。
刑法第354條
毀棄、損壞前二條以外之他人之物或致令不堪用，足以生損害於
公眾或他人者，處二年以下有期徒刑、拘役或五百元以下罰金。
